宣　　示　　判　　決　　筆　　錄
110年度花小字第595號
原      告  晨旭企業管理顧問股份有限公司

法定代理人  陳宇君  
訴訟代理人  劉德明  
            賴允慶  
被      告  王瑞緹即王薏淳



上列當事人間110年度花小字第595號給付電信費事件，於民國11
0年12月9日言詞辯論終結，同年月24日在臺灣花蓮地方法院花蓮
簡易庭第四法庭公開宣示判決，出席職員如下︰
                                      法  官  沈培錚
                                      書記官  黃慧中
                                      通  譯  吳欣以  
朗讀案由兩造均未到
法官朗讀主文宣示判決，並諭知將判決主文、所裁判之訴訟標的
及其理由要領，記載於下：
主    文：
被告應給付原告新台幣（下同）8,795元，及自民國109年12月10
起至清償日止，按週年利率百分之五計算之利息。
原告其餘之訴駁回。
訴訟費用1,000元，由被告負擔十分之三，餘由原告負擔。
本判決原告勝訴部分得假執行。
訴訟標的：債權讓與之電信服務契約等法律關係。
理由要領：
一、原告原以其對被告有下列金錢債權，而聲請本院核發支付命
    令，經本院110年度司促字第3885號裁定准許後，被告聲明
    異議，原聲請視為起訴。
二、原告主張：被告原向訴外人遠傳電信股份有限公司租用行動
    電話門號，並持有門號：0000000000，截止帳單積欠30,422
    元，其中包含8,795元之小額代收、17,124元之專案補貼款
    ，迄未清償，其中小額代收與專案補貼款應適用15年時效，
    爰依電信契約及債權讓與之法律關係提起本件訴訟等語。並
    聲明：被告應給付原告30,422元，及自109年12月10日起至
    清償日止，按週年利率5%計算利息。
三、被告答辯：小額給付8,795元部分被告不爭執，然專案補貼
    款17,124元及電信費部分，依最高法院見解已應屬電信交易
    部分，被告主張時效抗辯等語。並聲明：原告之訴駁回。
四、按「商人、製造人、手工業人所供給之商品及產物之代價請
    求權，因2年間不行使而消滅」，民法第127條第8款定有明
    文。次按，民法第127條第8款所定，商人、製造人、手工業
    人所供給之商品及產物之代價，係指商人就其所供給之商品
    及製造人、手工業人就其所供給之產物之代價而言，蓋此項
    代價債權多發生於日常頻繁之交易，故賦與較短之時效期間
    以促從速確定，最高法院著有39年臺上字第1155號意旨可資
    參照。另按「電信」係指利用有線、無線，以光、電磁系統
    或其他科技產品發送、傳輸或接收符號、信號、文字、影像
    、聲音或其他性質之訊息；「電信服務」，係指利用電信設
    備所提供之通信服務，電信法第2條第1款、第3款分別定有
    明文。而電信服務為電信業者提供之商品，而電話費為其提
    供商品之代價，則對用戶之電話費請求權，應有民法第127
    條第8款2年短期時效之適用，臺灣高等法院暨所屬法院92年
    法律座談會民事類提案第4號審查意見，亦同此見解。再按
    ，民法第127條第8款規定之「商品」，法條文義上雖無明確
    定義，然於本條之立法理由中已說明「本條所臚列之請求權
    均有宜速履行，亦有速行履行之性質」等語，故本條所規定
    之立法意旨及目的上既在於「商品」類之交易，宜儘速履行
    或應儘速履行之目的，故所謂「商品」定義之範圍，自應自
    該商品是否屬「日常頻繁之交易，且有促從速確定必要性」
    以為觀察。
五、經查，系爭門號合約行動寬頻業務服務申請書係約定為：「
    本專案生效後30個月內不得退租（含一退一租、轉至2G/3G
    或預付卡，因違約或違反法令致遭停機者）、亦不得調降低
    於本專案指定4G資費，違反需繳交電信費用補貼款及專案補
    貼款NT$20,000。」等語，上開約定條款之用語，既稱為「
    補貼款」，而非「違約金」，則依文義解釋，即不足以逕認
    屬民法第250條規定之違約金性質。又電信業者既以提供行
    動通信網路系統發送、接收、傳遞電磁波之方式，供其用戶
    發送、傳輸或接收符號、信號、文字、影像、聲音、網路訊
    號，並基此向其用戶按月收取通話費、上網費、月租費等等
    之費用，則該行動通信網路系統之相關商品，於性質上，自
    均屬電信業者營業上供給之「商品」。又於現今社會，電信
    服務已屬生活必需品，大多數民眾幾乎人手一機，甚到一人
    多機，且每天使用，日常之交易頻繁，自有從速確定必要性
    。另現今電信業者因競爭下所發展之商業模式，多以約定一
    定期間向消費者「綁約」提供上開服務，並提供因「綁約」
    而得減免每月電信費，抑或得免費取得專案手機所有權或得
    以優惠價格取得專案手機之所有權，係屬電信服務或手機買
    賣交易價金之折讓性質。就此電信業者亦多約定，倘消費者
    於約定一定期間內解約，則消費者必須支付電信業者以「固
    定金額」乘以「約定期間剩餘天數」為比例之「補貼款」（
    抑或使用「補償款」之文字）。是自對消費者保障及契約合
    理解釋之角度以觀，系爭合約及系爭條款所約定之「補貼款
    」，實際上，應係屬被告補貼電信業者即遠傳電信，因被告
    「綁約」而取得上開每月電信費之優惠價格，與被告若「未
    綁約」而每月支付電信費兩者間之差額，核其差額（即「補
    貼款」）之性質，應仍屬遠傳電信販售「商品」之代價，此
    自與約定違約金係為懲罰違約者，抑或作為因債務不履行所
    生損害總額預定之性質，顯有不同。從而，依前段法條規定
    、立法意旨及目的、相關最高法院見解及臺灣高等法院座談
    會意見等之說明，合約行動寬頻業務服務申請書所約定「補
    貼款」之性質，解釋上自應認為係屬民法第127條第8款所定
    由商人所提供商品之「代價」，而應適用2年短期消滅時效
    （臺灣宜蘭地方法院109年度宜小字第379號、臺灣橋頭地方
    法院109年小上字第8號、臺灣臺中地方法院109年簡上字第2
    65號、臺灣高雄地方法院107年簡上第17號、臺灣彰化地方
    法院107年小上字第15號、臺灣嘉義地方法院105年簡上字第
    45號、臺灣士林地方法院95年簡上字第98號等民事判決，均
    同此見解）。
六、本件原告所提出之帳單之最後繳費期限為107年5月28日，此
    有原告所提出之107年5月小額代收服務繳款通知、107年5月
    電信費繳款通知在卷可稽，而處於原債權人得向被告請求之
    狀態，是原告本件受讓取得對被告之電信費債權及專案補貼
    款債權之請求權時效，應自107年5月29日起算，至遲於109
    年5月29日均已罹於時效，原告於110年7月14日始具狀向本
    院聲請支付命令，有本院收文戳章可證，則除小額代收款部
    分被告不爭執之外，其餘均已罹於時效。
七、綜上所述，原告依電信服務契約及債權讓與之法律關係，請
    求被告給付原告8,795元，及自109年12月10日起至清償日止
    ，按週年利率5%計算之利息，為有理由，應予准許；逾此範
    圍，則非有據，應予駁回。
八、本件係依小額程序所為原告部分勝訴之判決，依民事訴訟法
    第436條之20 規定，應依職權宣告假執行。
九、據上論結，本件原告之訴為一部有理由，一部無理由，依民
    事訴訟法第436 條之23、第436第2項、第385條第1項前段、
    第436條之20，判決如主文。
中　　華　　民　　國　　110 　年　　12　　月　　24　　日
                    臺灣花蓮地方法院花蓮簡易庭
                                    書記官  黃慧中
                                    法  官  沈培錚
上列筆錄正本係照原本作成。
本筆錄正本之送達，與判決正本之送達，有同一效力。
如不服本判決，應於送達後20日內，向本院提出上訴狀，並繳納
上訴審裁判費 (上訴狀須表明上訴理由並須按他造當事人之人數
附繕本)，如委任律師提起上訴者，應一併繳納上訴審裁判費。
對於小額程序之第一審判決之上訴，非以其違背法令之理由，不
得為之。且上訴狀內應記載表明（一）原判決所違背之法令及其
具體內容。（二）依訴訟資料可認為原判決有違背法令之具體事
實者。 
中　　華　　民　　國　　110 　年　　12　　月　　24　　日
                                    書記官  黃慧中